臺灣高雄地方法院交通事件裁定
原處分機關　高雄市政府交通局
異　議　人
即受處分人　楊富源
上列異議人即受處分人因違反道路交通管理處罰條例等案件，對
於高雄市政府交通局於民國100 年4 月18日所為如附表所示處分
（原處分字號均詳如附表），聲明異議，本院裁定如下：
    主  文
原處分（原處分字號均詳如附表所示）均撤銷。
    理  由
一、原處分意旨略以：異議人即受處分人楊富源（下稱異議人）
    於民國98年9 、10月間所有之車號2002-HX 號自小客車，於
    附表所示時、地，有「汽車行駛於應繳費之公路不依規定繳
    費」之違規行為，為內政部警政署國道公路警察局（下稱國
    道警察局）員警掣單舉發，原處分機關即高雄市政府交通局
    （下稱原處分機關）乃依道路交通管理處罰條例第27條第1
    項之規定，分別裁處異議人如附表所示之罰鍰。
二、聲明異議意旨略以：異議人從未收受過任何補繳通知書，也
    沒有收到任何行政送達文書，不應該將此責任歸由異議人承
    擔，爰聲明異議，請求均撤銷原處分等語。
三、按汽車行駛於應繳費之公路、橋樑、隧道或輪渡，不依規定
    繳費者，處汽車所有人或駕駛人新臺幣（下同）3,000 元以
    上6,000 元以下罰鍰，並追繳欠費，道路交通管理處罰條例
    第27條第1 項定有明文。又交通部臺灣區○道○○○路局（
    下稱高速公路局）為辦理電子收費申裝及欠費追繳作業，依
    據公路通行費徵收管理辦法相關規定，訂定交通部臺灣區○
    道○○○路局電子收費申裝及欠費追繳作業注意事項（下稱
    追繳作業注意事項）。而車輛不依規定繳納通行費，營運單
    位之自動收費系統應將該用路人車輛之車種、牌照號碼、通
    行時間、地點、行駛方向等予以記錄並照相或錄影存記；營
    運單位應依本局查明之車籍資料，製發「補繳通行費及作業
    處理費通知單」，追繳通行費並加收作業處理費用；用路人
    應依「補繳通行費及作業處理費通知單」所列金額及繳費期
    限完成補繳，逾補繳期限截止日未繳納者，依法舉發；追繳
    作業注意事項第1 點、第13點及第17點分別訂有明文。故依
    據上開規定，關於汽車行駛於應繳納通行費之國道高速公路
    電子收費車道未依規定繳納時，應由營運單位即遠通電收公
    司依高速公路局所查明之車籍資料寄發補繳通行費通知單通
    知用路人補繳，逾期未繳納者，再移送警察單位依道路交通
    管理處罰條例第27條第1 項規定依法舉發之。
四、經查：
  (一)車號2002-HX 號自小客車於98年9 、10月間係登記在異議人
    楊富源名下，而上開車號之自小客車於98年9 月28日、98年
    10月1 日，在附表所示地點，因車上裝設之E 通機未儲值足
    夠金額仍行經ETC 電子收費車道，致無法完成扣款，而有通
    行於應繳費之公路不依規定繳費之事實，有高雄市監理處10
    0 年5 月30日函、遠通電收公司100 年6 月20日函暨所附照
    片等通行資料附卷可稽（參本院100 年度交聲字第973 號卷
    第32-1～44頁）；又異議人上開車輛因有上開不依規定繳費
    之行為，承攬該項電子收費業務之遠通電收公司乃依高速公
    路局查明之車籍資料即異議人當時之戶籍地址「高雄市楠梓
    區○○○路264 號（高雄市楠梓區戶政事務所）」寄送應限
    期補繳費用之通知單，嗣上開補繳費用通知單因查無此人而
    全數遭退回後，高速公路局乃認異議人之應送達處所不明，
    而依法公示送達，然異議人屆期仍未依限補繳上開費用，國
    道警察局乃依法逕行舉發，原處分機關因而依道路交通管理
    處罰條例第27條第1 項之規定，分別裁處異議人如附表所示
    之罰鍰等情，有100 年6 月20日函暨所附送達證書、高速公
    路局99年5 月5 日函、行政院公報資訊網、ETC 通行費及作
    業處理費補繳通知公示送達名冊（參本院100 年度交聲字第
    973 號卷第32-1、50～82、83～85頁）、原處分機關如附表
    所示字號裁決書、送達證書等在卷可按，是此部分之事實，
    應可認定。
  (二)按處理違反道路交通管理事件，有關文書送達之程序，依行
    政程序法之規定，違反道路交通管理事件統一裁罰基準及處
    理細則第5 條訂有明文；而當事人有應為送達之處所不明者
    ，行政機關為避免行政程序遲延，認為有必要時，得依職權
    命為公示送達。當事人變更其送達之處所而不向行政機關陳
    明，致有應為送達之處所不明者，行政機關得依職權命為公
    示送達。行政程序法第78條亦有明定。又所謂「應受送達之
    處所不明」，須已用盡相當之方法探查，仍不知其應為送達
    之處所者，始足當之。而「不明」之事實，則應由聲請公示
    送達之人負舉證責任，並由法院依具體事實判斷（最高法院
    82年台上字第272 號判例參照）。準此，行政機關（即高速
    公路局）須已用盡相當之方法探查，仍不知異議人之應為送
    達之處所者，始得逕依行政程序法第78條之規定，對異議人
    為公示送達，否則，其公示送達程序即難謂為合法。
  (三)查異議人於68年起即設籍於高雄市○○區○○街36巷24號，
    嗣因虛報遷徙，而於98年4 月8 日經高雄市楠梓區戶政事務
    所逕將其戶籍遷至該所之地址（即高雄市楠梓區○○○路26
    4 號）後，異議人於99年7 月28日方將戶籍遷回上開青埔街
    住所等情，有高雄市楠梓區戶政事務所100 年5 月27日函暨
    所附戶籍資料在卷可考（參本院100 年度交聲字第973 號卷
    第28～31頁），是異議人於98年9 、10月違規時之戶籍地址
    係設於高雄市楠梓區戶政事務所之地址即高雄市楠梓區○○
    ○路264 號，行政機關（即高速公路局）據此地址而予以送
    達，雖不違法，然異議人當時除上開戶籍地址外，尚居住在
    高雄市○○區○○街36巷24號住處，復將前揭2002-HX 號自
    小客車登記車籍地址在該青埔街36巷24號住所，有聲明異議
    狀、交通部公路總局臺中監理所彰化監理站100 年7 月7 日
    函暨所附過戶登記申請書在卷可查（參本院100 年度交聲字
    第973 號卷第3 、93～94頁），且異議人上開車輛與遠通電
    收公司簽立電子收費服務時（登記名義人係異議人胞姐楊月
    雲），亦均係以上開青埔街之住所為其通訊地址一節，亦有
    該公司100 年6 月20日函暨所附電子收費服務申請書、契約
    、切結書等資料附卷可證（參本院100 年度交聲字第973 號
    卷第45～49頁），是異議人斯時除戶籍地址外，尚有上開青
    埔街36巷24號之地址可供送達，行政機關（即高速公路局）
    經由查詢車籍資料、電子收費服務契約書等，亦非不能查明
    異議人之上開住所，詎高速公路局竟未為相當之調查，於郵
    寄異議人戶籍地址遭退回後，即逕以應送達處所不明為由，
    率予辦理公示送達，揆諸前開說明，此即與公示送達「當事
    人應為送達之處所不明」之要件不合，自難認高速公路局及
    遠通電收公司就補繳通行費及作業處理費通知單之送達合法
    。是本件異議人因上開不合法之公示送達致無從於期限前補
    繳通行費，自與前揭追繳作業注意事項第17條應予舉發之規
    定有間，從而，舉發機關（即國道警察局）及原處分機關依
    上開追繳作業注意事項及道路交通管理處罰條例第27條第1
    項等規定，分別舉發及裁處異議人有「汽車行駛於應繳費之
    公路不依規定繳費」之違規行為，亦難謂為適法。
五、綜上所述，原處分機關之前揭裁決既有上開所述不合法之處
    ，自應由本院將原處分均撤銷，由遠通電收公司另行合法送
    達本件補繳通知單後，視異議人是否遵期繳費，再行依法處
    理。
據上論斷，應依道路交通事件處理辦法第19條，裁定如主文。
中    華    民    國  100     年    7     月    29    日
                    交通法庭    法  官    王俊彥
如不服本裁定應於送達後5 日內向本院提出抗告狀。
以上正本證明與原本無異。
中    華    民    國   100    年    8     月    1     日
                                書記官    黃園芳
┌───────────────────────────────────────────────┐
│附表：                                                                                        │
├───────────────────────────────────────────────┤
│異議人：楊富源                                                                                │
├───────────────────────────────────────────────┤
│車  號：2002-HX號自小客車                                                                     │
├──┬───────┬─────┬────┬───────┬──────┬────┬─────┤
│編號│裁決日期、案號│違規時間  │  地點  │   違規事實   │  處罰法條  │罰鍰（新│ 本案案號 │
│    │              │          │        │              │            │臺幣）  │          │
├──┼───────┼─────┼────┼───────┼──────┼────┼─────┤
│ 1  │100 年4 月18日│98年9 月28│岡山收費│汽車行駛於應繳│道路交通管理│3,000元 │100 年度交│
│    │高市交裁字第裁│日上午11時│站（南第│費之公路不依規│處罰條例第27│        │聲字第973 │
│    │32-ZEP045182號│39分      │7 車道）│定繳費        │條第1 項    │        │號        │
├──┼───────┼─────┼────┼───────┼──────┼────┼─────┤
│ 2  │100 年4 月18日│98年9 月28│岡山收費│汽車行駛於應繳│道路交通管理│3,000元 │100 年度交│
│    │高市交裁字第裁│日下午1 時│站（北第│費之公路不依規│處罰條例第27│        │聲字第974 │
│    │32-ZEP045183號│57分      │6 車道）│定繳費        │條第1 項    │        │號        │
├──┼───────┼─────┼────┼───────┼──────┼────┼─────┤
│ 3  │100 年4 月18日│98年10月1 │斗南收費│汽車行駛於應繳│道路交通管理│3,000元 │100 年度交│
│    │高市交裁字第裁│日下午1 時│站（南第│費之公路不依規│處罰條例第27│        │聲字第975 │
│    │32-ZDP026028號│36分      │8 車道）│定繳費        │條第1 項    │        │號        │
├──┼───────┼─────┼────┼───────┼──────┼────┼─────┤
│ 4  │100 年4 月18日│98年10月1 │斗南收費│汽車行駛於應繳│道路交通管理│3,000元 │100 年度交│
│    │高市交裁字第裁│日下午2 時│站（北第│費之公路不依規│處罰條例第27│        │聲字第976 │
│    │32-ZDP026029號│7 分      │7 車道）│定繳費        │條第1 項    │        │號        │
├──┼───────┼─────┼────┼───────┼──────┼────┼─────┤
│ 5  │100 年4 月18日│98年10月1 │斗南收費│汽車行駛於應繳│道路交通管理│3,000元 │100 年度交│
│    │高市交裁字第裁│日下午2 時│站（北第│費之公路不依規│處罰條例第27│        │聲字第977 │
│    │32-ZDP026025號│56分      │7 車道）│定繳費        │條第1 項    │        │號        │
├──┼───────┼─────┼────┼───────┼──────┼────┼─────┤
│ 6  │100 年4 月18日│98年10月1 │員林收費│汽車行駛於應繳│道路交通管理│3,000元 │100 年度交│
│    │高市交裁字第裁│日中午12時│站（南第│費之公路不依規│處罰條例第27│        │聲字第978 │
│    │32-ZCR029357號│51分      │8 車道）│定繳費        │條第1 項    │        │號        │
├──┼───────┼─────┼────┼───────┼──────┼────┼─────┤
│ 7  │100 年4 月18日│98年9 月28│新市收費│汽車行駛於應繳│道路交通管理│3,000元 │100 年度交│
│    │高市交裁字第裁│日下午2 時│站（北第│費之公路不依規│處罰條例第27│        │聲字第979 │
│    │32-ZDR026827號│18分      │7 車道）│定繳費        │條第1 項    │        │號        │
├──┼───────┼─────┼────┼───────┼──────┼────┼─────┤
│ 8  │100 年4 月18日│98年10月1 │員林收費│汽車行駛於應繳│道路交通管理│3,000元 │100 年度交│
│    │高市交裁字第裁│日下午2 時│站（北第│費之公路不依規│處罰條例第27│        │聲字第980 │
│    │32-ZCR029358號│23分      │7 車道）│定繳費        │條第1 項    │        │號        │
├──┼───────┼─────┼────┼───────┼──────┼────┼─────┤
│ 9  │100 年4 月18日│98年9 月28│新營收費│汽車行駛於應繳│道路交通管理│3,000元 │100 年度交│
│    │高市交裁字第裁│日上午11時│站（南第│費之公路不依規│處罰條例第27│        │聲字第981 │
│    │32-ZDQ024672號│1 分      │7 車道）│定繳費        │條第1 項    │        │號        │
├──┼───────┼─────┼────┼───────┼──────┼────┼─────┤
│ 10 │100 年4 月18日│98年9 月28│新營收費│汽車行駛於應繳│道路交通管理│3,000元 │100 年度交│
│    │高市交裁字第裁│日下午2 時│站（北第│費之公路不依規│處罰條例第27│        │聲字第982 │
│    │32-ZDQ024673號│37分      │6 車道）│定繳費        │條第1 項    │        │號        │
├──┴───────┴─────┴────┴───────┴──────┴────┴─────┤
│原處分之違規時間（99年6 月1 日）記載均有誤，應一律更正如上。                                  │
└───────────────────────────────────────────────┘